臺灣彰化地方法院刑事判決　　　　　　 100年度易字第1235號
公　訴　人　臺灣彰化地方法院檢察署檢察官
被　　　告　黃炳文
上列被告因竊盜等案件，經檢察官提起公訴（100 年度偵字第61
60號），本院判決如下：
    主    文
黃炳文無空氣污染防制設備而燃燒易生特殊有害健康之物質，共
貳罪，均累犯，各處拘役貳拾日，如易科罰金，均以新臺幣壹仟
元折算壹日。應執行拘役拾日，如易科罰金，以新臺幣壹仟元
折算壹日。
其餘被訴竊盜部分均無罪。
    犯罪事實
一、黃炳文前於民國97年間因詐欺案件，經本院以97年度彰簡字
    第1173號判決判處有期徒刑4 月確定，經送監執行甫於98年
    7 月26日縮刑期滿執行完畢。詎仍不知悔改，為取得外緣被
    覆有塑膠電纜線內之銅線以出售圖利，竟基於無任何空氣污
    染防制設備而燃燒易生特殊有害健康物質之犯意，先後為下
    列犯行：
  (一)於100 年5 月10日上午某時，黃炳文將其前於不詳時間於彰
    化縣花壇鄉文德宮附近草叢及其位於彰化縣花壇鄉○○村○
    ○路505 巷16號住處附近撿拾之電纜線搬運至前址住處旁之
    空地，並在無任何空氣污染防制設備下，點火燃燒該等燃燒
    易生特殊有害於人體健康物質之上開被覆塑膠電纜線1 批，
    以去除塑膠外皮，取出銅質電線。嗣黃炳文於同日某時將燃
    燒後所得之銅質電線共3.8 公斤載運至位於彰化縣秀水鄉○
    ○村○○路○ 段118 號之「展利企業社」，並以新臺幣（下
    同）760 元之價格販賣予不知情之展利企業社負責人張正傑
    。
  (二)於100 年5 月16日上午某時，黃炳文將其前於不詳時間於彰
    化縣花壇鄉文德宮附近草叢及其位於前址住處附近撿拾之電
    纜線搬運至前開住處旁之空地，並在無任何空氣污染防制設
    備下，點火燃燒該等燃燒易生特殊有害於人體健康物質之上
    開被覆塑膠電纜線1 批，以去除塑膠外皮，取出銅質電線。
    嗣黃炳文於同日某時將燃燒後所得之銅質電線共6.5 公斤載
    運至「展利企業社」，並以1300元之價格販賣予不知情之展
    利企業社負責人張正傑。
二、嗣經彰化縣鹿港分局秀安派出所警員至展立企業社執行查察
    贓物勤務時，經「展立企業社」負責人張正傑告以員警曾自
    黃炳文處收購可疑之銅質電線，並將該2 綑燃燒後之銅質電
    纜線交付員警查扣（共10.3公斤），始循線查悉上情。
三、案經彰化縣警察局鹿港分局報告臺灣彰化地方法院檢察署檢
    察官偵查起訴。
    理    由
甲、證據能力部分：
一、按被告以外之人於偵查中向檢察官所為陳述，除顯有不可信
    之情況者外，得為證據，刑事訴訟法第159 條之1 第2 項定
    有明文。偵查中對被告以外之人（包括證人、鑑定人、告訴
    人、被害人及共同被告等）所為之偵查筆錄，或被告以外之
    人向檢察官所提之書面陳述，性質上均屬傳聞證據。惟現階
    段刑事訴訟法規定檢察官代表國家偵查犯罪、實施公訴，依
    法其有訊問被告、證人及鑑定人之權，證人、鑑定人且須具
    結，而實務運作時，檢察官偵查中向被告以外之人所取得之
    陳述，原則上均能遵守法律規定，不致違法取供，其可信度
    極高，故被告以外之人前於偵查中已具結而為證述，除反對
    該項供述得具有證據能力之一方，已釋明顯有不可信之情況
    外，不宜以該證人未能於審判中接受他造之反對詰問為由，
    即遽指該證人於偵查中之陳述不具證據能力。本案證人即被
    害人鄭富檳、林益欽、郭炳金、證人即承辦員警陳坤福、蔡
    崇碧於偵訊中以證人身份陳述時，均業經檢察官諭令具結，
    其證詞之憑信性已獲擔保，被告亦未釋明上開供述有顯不可
    信之情況，依前開說明，本院認證人鄭富檳、林益欽、郭炳
    金、陳坤福、蔡崇碧上開於偵查中具結後之證言自均應具有
    證據能力。
二、按被告以外之人於審判外之陳述，雖不符刑事訴訟法第159
    條之1 至第159 條之4 之規定，然經當事人於審判程序同意
    作為證據，法院審酌該言詞陳述作成時之情況，認為適當者
    ，亦得為證據；當事人、代理人或辯護人於法院調查證據時
    ，知有刑事訴訟法第159 條第1 項不得為證據之情形，而未
    於言詞辯論終結前聲明異議者，視為有前項之同意，刑事訴
    訟法第159 條之5 定有明文。經查，證人鄭富檳、林益欽、
    郭炳金於警詢製作之筆錄與贓物認領保管單、證人張正傑之
    警詢筆錄、證人即被害人蔡國樑之警詢筆錄，雖均為前開刑
    事訴訟法第159 條第1 項之傳聞證據，惟檢察官、被告於本
    院審理中均不爭執其證據能力，並同意有證據能力（本院卷
    第63頁），復未於言詞辯論終結前聲明異議，而本院審酌上
    開陳述作成時之情況，並無為違法取證之瑕疵，揆諸上開規
    定，應認均有證據能力。
三、案發現場照片10 張及查獲之銅質電線照片1張，均係以科學
    、機械之方式所為忠實且正確之紀錄，性質上並非供述證據
    ，自無刑事訴訟法第159 條第1 項規定傳聞法則之適用，且
    均經本院於審理時當庭直接提示而為合法之調查，檢察官及
    被告均陳述對證據能力無意見，而本院又查無有應不具證據
    能力之情事，自亦均認有證據能力。
四、扣案之剪刀1 把，係以物件之存在及其呈現之狀態為證據資
    料，性質上屬物證而非供述證據，並無傳聞法則之適用，且
    該扣案物係經司法警察合法執行扣押程序所扣得，且與本案
    具有關聯性，自有證據能力。
乙、有罪部分：
一、訊據被告對上開犯罪事實均坦承不諱，核與證人張正傑於警
    詢證述之主要情節相符（偵卷第7 頁至第8 頁），並有現場
    照片2 張（偵卷第30頁）及被告所燃燒後所販售之2 綑銅質
    電線照片1 張（偵卷第35頁）及展立企業社登記單2 紙（偵
    卷第27頁）在卷可稽，足徵被告自白核與事實相符，本案事
    證明確，被告犯行均堪認定，均應依法論科。
二、按被覆或含有塑膠、橡膠、樹脂之電線電纜，業經行政院環
    境保護署依空氣污染防製法第48條第2 項規定，公告屬於空
    氣污染防製法第48條第1 項之易生特殊有害健康物質，業經
    行政院環境保護署以91年8 月15日環署空字第0910056279G
    號函釋明確，是核被告所為，均係犯空氣污染防制法第48條
    第1 項之無空氣污染防制設備而燃燒易生特殊有害健康物質
    罪。被告所犯上開2 罪，犯意各別，行為互殊，應予分論併
    罰。被告有前揭刑案之執行紀錄，此有臺灣高等法院被告前
    案紀錄表1 份在卷可稽，其受有期徒刑執行完畢後，5 年內
    故意再犯本案前揭之罪，均為累犯，均應依刑法第47條第1
    項之規定加重其刑。爰審酌被告任意燃燒電纜線，危害空氣
    品質，缺乏維護國民健康、生活環境之觀念，對公眾所造成
    之損害非輕，惟其犯後坦承犯行，態度尚可，兼衡其犯罪之
    動機、目的、手段、智識程度等一切情狀，分別量處如主文
    所示之刑及諭知易科罰金之折算標準，並定如主文所示應執
    行之刑暨諭知易科罰金之折算標準，以示懲儆。另扣案之經
    燃燒後銅質電線共10.3公斤為被告為本案犯罪所用之物（該
    2 綑扣案之銅質電線均無法證明為被告所竊取，且承辦員警
    於警詢時雖製作贓物認領保管單3 份交由證人鄭富檳、林益
    欽、郭炳金簽名，惟員警實際均未予發還，詳後述），而被
    告並供稱該等電纜線均係自前揭地點撿拾而來，然該批電纜
    線是否原屬無主物而已歸屬被告所有，仍非無疑，而本院復
    無其他積極證據足資證明該批銅質電線確已為被告所有，且
    非屬違禁物，爰不併予宣告沒收，附此敘明。
丙、無罪部分：
一、公訴意旨另略以：被告黃炳文意圖為自己不法之所有，先後
    為下列犯行：
  (一)於100 年5 月5 日上午8 時許，在彰化縣秀水鄉○○段第16
    10之1 地號上之建築工地內，持客觀上可供兇器使用之剪刀
    1 支，以剪斷電線之方式，竊取鄭富檳所有不詳數量之銅質
    電線1 批得手。並100 年5 月6 日某時燃燒前開竊得之電纜
    線後，將所取得之3.8 公斤銅質電線販售予「展立企業社」
    負責人張正傑（違反空氣污染防制法部分，即為本判決前揭
    有罪部分犯罪事實欄一、(一)所示部分）。
  (二)於100 年5 月10日上午11時許，在彰化縣秀水鄉○○段第62
    5 地號上之建築工地內，持客觀上可供兇器使用之剪刀1 支
    ，以剪斷電線之方式，竊取林益欽所有不詳數量之銅質電線
    得手。
  (三)於100 年5 月10日下午9 時許，在彰化縣彰化市○○段第14
    96號之建築工地內，持客觀上可供兇器使用之剪刀1 支，以
    剪斷電線之方式，竊取郭炳金所有不詳數量之銅質電線得手
    。並於100 年5 月10日至同年月16日間某時，燃燒前開竊得
    林益欽、郭炳金所有之電纜線後，將所取得之6.5 公斤銅質
    電線販售予「展立企業社」負責人張正傑（違反空氣污染防
    制法部分，即為本判決前揭有罪部分犯罪事實欄一、(二)所示
    部分）。
  (四)於100 年5 月14日下午8 時許，在彰化縣彰化市○○里○○
    路143 號前，以徒手之方式，竊取蔡國樑所有放置在三輪車
    上之鐵線約12公斤得手。因認被告黃炳文另涉有刑法第321
    條第1 項第3 款之攜帶兇器罪及同法第320 條第1 項之竊盜
    罪嫌。
二、按犯罪事實應依證據認定之，無證據不得認定犯罪事實；不
    能證明被告犯罪或其行為不罰者，應諭知無罪之判決，刑事
    訴訟法第154條第2項及第301條第1項分別定有明文；再認定
    不利於被告之事實，須依積極證據，茍積極證據不足為被告
    不利事實之認定時，即應為有利於被告之認定，更不必有何
    有利之證據；又認定犯罪事實所憑之證據，雖不以直接證據
    為限，間接證據亦包括在內；然而無論為直接證據或間接證
    據，其為訴訟上之證明，須於通常一般人均不致有所懷疑，
    而得以確信其為真實之程度者，始得據為有罪之認定（最高
    法院30上字第816 號、76年台上字第4986號判例參照）。又
    檢察官就被告犯罪事實，應負舉證責任，並指出證明之方法
    ，刑事訴訟法第161 條第1 項定有明文。因此，檢察官對於
    起訴之犯罪事實，應負提出證據及說服之實質舉證責任。倘
    其所提出之證據，不足為被告有罪之積極證明，或其指出證
    明之方法，無從說服法院以形成被告有罪之心證，基於無罪
    推定之原則，自應為被告無罪判決之諭知（最高法院92年台
    上字第128 號判例參照）。又按被告之自白不得作為有罪判
    決之唯一證據，仍應調查其他必要之證據，以察其是否與事
    實相符，刑事訴訟法第156 條第2 項定有明文。是以，被告
    雖已自白，仍應調查其他必要之證據，以察其是否與事實相
    符。立法目的仍欲以補強證據擔保自白之真實性；亦即以補
    強證據之存在，藉之限制自白在證據上之價值。而所謂補強
    證據，則指除該自白本身外，其他足資以證明自白之犯罪事
    實確具有相當程度真實性之證據而言。雖其所補強者，非以
    事實之全部為必要，但亦須因補強證據與自白相互利用，而
    足使犯罪事實獲得確信者，始足當之（最高法院74年台覆字
    第10號判例意旨參照）。
三、公訴意旨認被告涉有上開犯行，無非係以被告於警詢時之自
    白、於偵訊中之部分自白、證人蔡國樑於警詢之證述、證人
    鄭富檳、林益欽、郭炳金警詢及偵訊中之證述、證人陳坤福
    、蔡崇碧於偵訊中之證述、現場照片8張、燃燒後銅質電線
    照片1張及扣案之剪刀1把為其主要論據。訊據被告固坦承其
    於警詢時自白上開竊盜犯行，然於本院堅詞否認有何竊盜犯
    行，辯稱：其並沒有到這些工地去行竊，員警到資源回收場
    查扣其販賣的2綑電線，問其電線來源，當時其有帶警察去其
    母親工作地點附近的草叢，說這都是撿來的，但員警不相信，
    要其老實說，不然不讓其回去，所以其才隨便帶警察去工地
    指認等語。經查：
  (一)證人鄭富檳固於警詢證稱：伊於100 年5 月初在彰化縣秀水
    鄉○○段第1610之1 地號上之建築工地內，遭竊銅質電線約
    7 公斤等語（偵卷第9 頁至第10頁），復於偵訊中證稱：伊
    是99年底開始到該工地去施工，案發時房屋的電線都還沒有
    接通，伊只有在電箱裡安裝一些接地線，竊嫌應該是去電箱
    裡把接地線拉出來剪掉一些，都是剪掉一段、一段等語（偵
    卷第62頁）。惟證人鄭富檳於本院審理時明確證稱：員警於
    100 年5 月帶被告到工地現場指認時，伊在工地只有安裝一
    些接地線，每個電箱都先接一些接地線，每個電箱接地線的
    長度都不會超過1 公尺，而伊安裝的接地線都是14平方的接
    地線，也就是去除塑膠外皮後裡面的銅線是14平方，大約與
    法庭上的原子筆一樣粗或是細一點，且伊安裝的這種接地線
    一定要用鉗子才有辦法剪斷，用一般的剪刀無法剪斷等語（
    本院卷第44頁反面至第45頁反面），而觀諸查扣2 綑銅質電
    線之照片（偵卷第35頁）與證人鄭富檳指稱粗細同14平方銅
    質電線之法庭原子筆照片（本院卷第50頁），二者之粗細顯
    然有異，則查扣之銅質電線是否確為證人鄭富檳所失竊，已
    不無疑問；況被告於警詢中雖自白係以員警查扣之剪刀行竊
    電纜線，然該查扣物僅為一般之剪刀，得否剪斷證人鄭富檳
    失竊之14平方接地線，更屬可疑，實難遽以證人鄭富檳所為
    之證詞，即為被告有為公訴人所指上開攜帶兇器竊盜犯行之
    認定。
  (二)證人林益欽於警詢時雖證稱：經員警告知後，伊發現承包的
    彰化縣秀水鄉○○段第625 地號建築工地裝設於牆壁塑膠管
    內之銅質電線遭竊賊竊取15公尺等語（偵卷第10頁反面）。
    惟證人林益欽於偵訊中證稱：伊是在該工地負責泥水工程，
    沒有包含水電，伊在警詢中所稱失竊15公尺、重約2 公斤的
    電線，是警察告訴伊說是竊賊自己說的，水電也有說電線有
    被拉一些，而竊賊於卷內相片指出的地點，經伊與水電工人
    確認，應該是錯的，實際是1 樓的總開關箱電線被竊取，不
    是竊賊現場指認的地點等語（偵卷第56頁反面）；而證人即
    彰化縣秀水鄉○○段第625 地號建築工地之水電工程人員梁
    榮哲於本院審理時更明確證稱：100 年5 月員警帶被告指認
    後，伊有到工地去看，是開關與樓梯轉角處的電線被偷，失
    竊的地點並不是被告於偵卷第34頁所指出的行竊地點等語綦
    詳（本院卷第47頁），則被告雖於警詢中自白於彰化縣秀水
    鄉○○段第625 地號建築工地竊取電纜線，惟其指認之行竊
    地點顯與被害人梁榮哲證稱遺失電線之地點大相逕庭，自難
    據被告自白有竊取上開電纜線，即遽認被告涉有此部分竊盜
    犯行。
  (三)證人郭炳金固於警詢中證稱：伊於100 年5 月初在彰化縣彰
    化市○○段第1496號之建築工地內，遭竊銅質電線7 公斤等
    語（偵卷第12頁），復於偵訊中證稱：被告來行竊時，裡面
    的電線都還沒有拉，但接地線及放置於地上的電線都有被竊
    取一些等語（偵卷第56頁反面），惟其於本院審理時證稱：
    伊在員警與被告到工地指認後約1 個月，知道員警曾帶被告
    到工地去指認，該工地曾失竊過2 條電纜線，這2 條電纜線
    都各包覆有2 條5.5 平方銅質電線在內的電線，另外也有一
    些一小段、一小段接地線失竊，但因為接地線有些是施工中
    不小心弄斷的，所以伊沒辦法確定有多少接地線失竊，而伊
    在警詢中說遭竊7 公斤的銅質電線是指那2 條較長放在工地
    1 樓地上的的電纜線等語（本院卷第61頁至第62頁），則被
    告雖於警詢中自白於彰化縣彰化市○○段第1496號之建築工
    地內竊取電纜線，然被告係自白竊取該工地牆壁塑膠管內之
    電線，顯與證人郭炳金證稱失竊電纜線置放之地點相違，尚
    難以證人郭炳金之證述認定被告確有此部分犯行。另證人郭
    炳金於本院審理時亦證稱：員警不曾將查扣的電線拿給伊看
    過，也沒有說要發還給伊，而依照偵卷第35頁查扣電纜線的
    照片來看，左邊這綑電線應該是七心的絞線，而右邊這綑應
    該是延長線之類的電線，因為這2 綑電線都被燒過，看不出
    來是否為遺失的電纜線，但伊確定這不是伊遺失的接地線等
    語甚詳（本院卷第62頁），則證人郭炳金所指遺失之電纜線
    既非於被告自白之行竊地點遭竊，而證人郭炳金遭竊之接地
    線種類亦與查扣之銅質電線種類不同，則被告此部份之犯行
    ，除被告於警詢時之自白外，實難以證人郭炳金之證述作為
    補強證據擔保被告自白之真實性。
  (四)證人蔡國樑於警詢時固證稱：伊於100 年5 月14日14時許在
    彰化縣彰化市○○路143 號旁的三輪車上，遭竊鐵線約12公
    斤等語（偵卷第13頁至第13頁反面），惟證人蔡國樑於本院
    審理時明確證稱：伊實際上是住在秀水的住處，只是有時會
    到彰化市，而伊已經3 、4 年沒有工作，也沒有從事資源回
    收，偵卷第31頁的三輪車雖是伊所有，但有時伊會放在彰化
    市讓伊的小孩蔡家正撿拾回收物時使用，伊並不知道該三輪
    車在100 年5 月14日是否曾失竊任何東西，伊也沒有問伊的
    小孩，伊在警局也沒有說過有12公斤的鐵線不見，是員警在
    派出所時，向伊說有12公斤的鐵線失竊等語（本院卷第43頁
    反面至第44頁），是證人蔡國樑既完全不知該三輪車上之物
    品是否失竊，則其憑員警口述而據以供述之警詢筆錄，實難
    憑以認定證人蔡國樑之三輪車上於上揭時、地，確有遭人竊
    取財物。則被告此部份之犯行，除被告於警詢時之自白外，
    實乏任何證據擔保被告自白之真實性。
  (五)另證人鄭富檳、林益欽、郭炳金於彰化縣警察局鹿港分局秀
    安派出所接受員警詢問時，固曾於員警填具品名、單位、數
    量後列印之贓物認領保管單上簽名，有贓物認領保管單3 張
    在卷可稽（偵卷第24頁至第26頁），惟證人鄭富檳、林益欽
    、郭炳金於本院時均證稱：員警並未將查獲之削皮電線發還
    等語（本院卷第45頁、第47頁、第62頁），而證人郭炳金更
    明確證稱：員警不曾拿扣案的電線讓伊看過，也不曾說要將
    查扣的電線發還，伊不知道有這些贓物，所以也不曾向警察
    說要請警察幫保管這些贓物，伊是法院開庭才知道有查扣這
    2 綑電線等語（本院卷第62頁至第62頁反面），則員警於「
    展立企業社」查扣之2 綑銅質電線雖為被告所販售，惟既未
    交由證人鄭富檳、林益欽、郭炳金認明確為渠等遺失之電線
    並予發還，則該查扣之銅質電線2 綑，是否即確為證人鄭富
    檳、林益欽、郭炳金於前揭時、地所失竊，實有疑問，公訴
    人未經查明，徒以證人鄭富檳、林益欽、郭炳金簽具之贓物
    認領保管單，推論失竊物品業經員警交由證人鄭富檳、林益
    欽、郭炳金認明為渠等之失竊物品並發還保管，並遽以認定
    被告為本案竊盜犯行，尚嫌速斷，不足為被告不利之認定。
  (六)綜上所述，被告固曾於警詢、偵訊中先後自白全部或部分之
    竊取上開電纜線之犯行，然證人鄭富濱、林益欽、郭炳金上
    開證述內容，與被告自白之行竊地點、方式並不相吻，充其
    量僅能證明渠等財物遭竊之事實而已，而證人蔡國樑之警詢
    筆錄更僅係轉述員警之說詞，均不足為被告自白之補強證據
    ，更難因此即認定均係被告所行竊；而公訴人所舉之贓物認
    領保管單、扣案剪刀及現場照片等證據，分別係警方事後製
    作或查扣之物品，除均自無從採為認定被告犯罪之證據外，
    贓物認領保管單之製作更未確實依據實際查贓之流程填載，
    是以遍觀全卷，查無其他補強證據足以證明被告上開自白確
    具有相當程度之真實性，自不得僅憑被告之上開自白，在別
    無補強證據之情形下，遽認被告確有此部分犯行。公訴人所
    舉之全部證據，尚未能使本院形成被告涉犯本案前開竊盜犯
    行之有罪確信心證，本院復查無其他積極證據足以證明被告
    有何被訴之竊盜犯行，揆諸前開說明，被告犯行自屬不能證
    明，自應由本院為被告無罪判決之諭知。
據上論斷，應依刑事訴訟法第299 條第1 項前段、第301 條第1
項，空氣污染防制法第48條第1 項，刑法第11條、第47條第1 項
、第41條第1項前段、第51條第6款，判決如主文。
本案經檢察官蔡奇曉到庭執行職務。
中    華    民    國   100    年    12    月    30    日
                  刑事第八庭    法  官  江彥儀
以上正本證明與原本無異。
如不服本判決應於收受判決後10日內向本院提出上訴書狀，並應
敘述具體理由；其未敘述上訴理由者，應於上訴期間屆滿後20日
內向本院補提理由書（均須按他造當事人之人數附繕本）「切勿
逕送上級法院」。
告訴人或被害人對於判決如有不服具備理由請求檢察官上訴者，
其上訴期間之計算係以檢察官收受判決正本之日期為準。
中    華    民    國   100    年    12    月    30    日
                                書記官  黃明慧
附論本案論罪科刑法條：
空氣污染防制法第48條
無空氣污染防制設備而燃燒易生特殊有害健康之物質者，處 3
年以下有期徒刑、拘役或科或併科新臺幣 20 萬元以上 100 萬
元以下罰金。
前項易生特殊有害健康之物質及其空氣污染防制設備，由中央主
管機關公告之。